【裁判字號】    97,自,41
【裁判日期】    971128
【裁判案由】    妨害名譽
【裁判全文】
臺灣板橋地方法院刑事判決                97年度自字第41號
自  訴  人  庚○○
自訴代理人  黃心賢律師
被      告  甲○○
上列被告因妨害名譽案件，經自訴人提起自訴，本院判決如下：
    主  文
甲○○公然侮辱人，處罰金新臺幣伍仟元，如易服勞役，以新臺
幣壹仟元折算壹日。
其餘被訴部分，無罪。
    事  實
一、甲○○與庚○○原係友人關係，庚○○夫妻並向甲○○借貸
    金錢，嗣因庚○○夫妻無法遵期還款，甲○○遂於民國97年
    4 月20日傍晚5 時許，至庚○○所經營位於臺北縣三峽鎮○○路64之1 號之「珍螢火蟲花園」催討債務。詎甲○○因與
    庚○○一言不合，即基於公然侮辱人之犯意，在上開營業中
    之「珍螢火蟲花園」此一公眾得出入之場所，以「不要臉」
    等語公然辱罵庚○○，因而貶損庚○○之名譽。
二、案經庚○○提起自訴。
    理  由
壹、有罪部分：
一、訊據被告甲○○坦承於上開時、地坦承以「不要臉」等語責
    罵自訴人庚○○之事實，核與證人辛○○、戊○○、丙○○
    於本院審理中所為之證述相符，是此部分之事實堪以認定。
    雖被告辯稱其並無侮辱自訴人之意思，僅係因兩人爭吵而一
    時使用較不禮貌之言詞云云，然查「不要臉」此一語句，顧
    名思義即係指人沒有廉恥心之意思，乃係對他人人格之嚴厲
    負面評價，一般人受到此言詞對其人格價值所為之蔑視評價
    後，均會有屈辱、不堪、難受等不佳之主觀感受或反應，是
    被告上開言詞並非僅係單純之不禮貌用語，而係足以對自訴
    人之品德、人格造成相當貶抑，已達侮辱性用語之程度甚明
    ，被告此部分所辯，洵非足採。此外，當時「珍螢火蟲花園
    」係在營業中乙節，亦據上開證人於本院審理中證述甚詳，
    屬不特定遊客得以共見共聞之場所，從而被告於上開時、地
    以前揭語句辱罵自訴人，已屬公然侮辱之行為，至為灼然。
    據此，本案此部分之事實已臻明確，被告公然侮辱之犯行，
    堪以認定。
二、論罪科刑部分：
(一)核被告所為，係犯刑法第309條第1項之公然侮辱罪。
(二)本院爰審酌被告並無前科，有臺灣高等法院被告前案紀錄表
    一份在卷可按，素行良好，犯罪之動機乃係因向被告催討債
    務未果，情急之下方一時衝動脫口而出，情節尚輕，對於自
    訴人名譽損害之程度，暨被告犯罪後雖未完全坦承犯行，但
    坦承主要犯罪事實之態度等一切情狀，量處如主文所示之刑
    ，並諭知易服勞役之折算標準。
貳、無罪部分：
一、自訴意旨另以：被告於上開時、地係未購票而擅自進入自訴
    人所經營之「珍螢火蟲花園」催討債務，且除以上開語句辱
    罵自訴人外，並向園內之遊客散布自訴人之夫陳建興之退票
    紀錄而要求自訴人還錢，令自訴人之名譽受損，因認被告所
    為，亦係涉犯刑法第306 條之無故侵入他人附連圍繞土地罪
    及同法第310 條第2 項之加重誹謗罪等語。
二、按犯罪事實應依證據認定之，無證據不得認定犯罪事實；又
    不能證明被告犯罪者，即應諭知無罪之判決，刑事訴訟法第
    154 條第2 項、第301 條第1 項分別定有明文。次按認定犯
    罪事實所憑之證據，雖不以直接證據為限，間接證據亦包括
    在內，然而無論直接證據或間接證據，其為訴訟上之證明，
    須於通常一般人均不致有所懷疑，而得確信其為真實之程度
    者，始得據為有罪之認定，倘其證明尚未達到此一程度，而
    有合理之懷疑存在時，即難遽採為不利被告之認定，最高法
    院88年度臺上字第954 號判決意旨可資參照。
三、自訴人認被告涉有上開犯行，無非係以證人丁○○、辛○○
    、戊○○、己○○、丙○○等人之證述為其主要論據。訊據
    被告固坦承有於上開時、地持陳建興之支票退票紀錄進入「
    珍螢火蟲花園」催討債務之事實，惟堅詞否認有無故侵入他
    人附連圍繞土地及加重誹謗之犯行，辯稱：伊當日有購票進
    入園區，且當時係因心情低落，在證人辛○○探詢時，才拿
    出該份退票紀錄訴苦抱怨，表示伊不是無理取鬧，且僅有拿
    給辛○○看，並無散布之行為等語。經查：
(一)就被告是否購票入園部分，被告業已提出其當日購票之收據
    一紙為證，證人丁○○亦當庭確認該收據確為「珍螢火蟲花
    園」開給客人之收據等語（參見本院97年11月7 日審判筆錄
    第6 頁）。按本件自訴人係於97年9 月間方提起本件自訴，
    距離案發時間已相隔四個多月，衡情被告事後臨訟恰好能向
    他人蒐集到案發當日收據之可能性，委實甚低，是被告既有
    當日之購票收據，顯見被告稱其當日確有購票入園等語，並
    非無據；且其既與自訴人夫妻有債務糾紛，故其稱當日特別
    要求開立收據之目的係想知悉「珍螢火蟲花園」之負責人為
    何人等情，亦符情理。至證人丁○○於本院審理中雖證稱當
    日被告並未購票，僅向伊打聲招呼就進去等語，然由證人丁○○於本院審理中所證其當時以為被告係廠商，事後才知道
    係被告沒購票，且本院開庭時已不太記得被告等語可知，證
    人丁○○事實上對被告不太熟識，而其復又證稱當日入園的
    人數比平常多很多等語（參見上開本院審判筆錄第5 頁），
    是在遊園人數眾多，工作繁忙，而其又對被告不太熟識之情
    況下，實不能排除其將他人誤認為被告之可能性，從而僅憑
    證人丁○○之證述，尚不足為不利於被告之認定甚明。
(二)就被告散發退票紀錄部分，證人辛○○於本院審理中明確證
    稱被告僅拿一份給伊，並沒有看到被告當場發給他人等語（
    參見上開本院審判筆錄第10頁），證人丁○○、戊○○、己○○、丙○○、乙○○於本院審理中亦均證稱沒有看到被告
    在散發傳單等文件，是顯難認被告有自訴意旨所指之散發行
    為甚明。按被告既然僅有給予證人辛○○一份，且依證人辛○○所證，伊請被告離開至被告實際離開約有十幾二十分鐘
    （參見上開本院審判筆錄第28頁），若被告果有散布之意圖
    ，又豈會未發放予上開證人或其他在場之遊客？此亦可徵被
    告並無散布於眾之意圖，當無疑義。
四、綜上所述，被告當有購票入場，即非無故侵入自訴人所經營
    之上開「珍螢火蟲花園」，且依本院調查所得之證據，亦難
    認被告有散發上開退票紀錄以損害自訴人名譽之意圖及行為
    ，尚無足夠之積極證據證明被告確有自訴意旨所指無故侵入
    他人附連圍繞土地及加重誹謗之犯行，不能證明被告此部分
    犯罪，揆諸前揭法條及判決意旨，自應就此部分諭知被告無
    罪之判決。
據上論斷，應依刑事訴訟法第343 條、第299 條第1 項前段、第
301 條第1 項，刑法第309 條第1 項、第42條第3 項，刑法施行
法第1 條之1 第1 項、第2 項前段，判決如主文。
中    華    民    國    97    年    11    月    28    日
                  刑事第十四庭  法  官 張紹省
以上正本證明與原本無異。
如不服本判決應於送達後十日內向本院提出上訴狀。
                                書記官 周雅玲
中    華    民    國    97    年    11    月    28    日
附錄本案論罪科刑法條全文：
中華民國刑法第309條第1項
公然侮辱人者，處拘役或三百元以下罰金。


司法院資訊處製作；財團法人民間司法改革基金會備份。
